【裁判字號】    95,上易,456
【裁判日期】    950927
【裁判案由】    侵占
【裁判全文】
臺灣高等法院刑事判決                 95年度上易字第456號
上  訴  人
即  被  告  丁○○
選任辯護人  林仕訪律師
上列上訴人因侵占案件，不服臺灣桃園地方法院94年度易字第78
6號，中華民國95年1月26日第一審判決（起訴案號：臺灣桃園地
方法院檢察署94年度偵字第7339號），提起上訴，本院判決如下
：
    主  文
上訴駁回。
    事  實
丁○○前於民國93年2月間起，在桃園縣桃園市○○○街196巷26
號「良朋商行」擔任業務員，負責處理桃園縣中壢市之客戶巧悅
食品有限公司之訂貨及收款事宜，為從事業務之人。詎其竟基於
意圖為自己不法所有之概括犯意，自93年3月底起至同年7月底止
，連續向巧悅公司收取如附表所示之每月貨款支票各1紙後，以
變易持有為所有之意思，將各該支票侵占入己，持向他人調現，
所得款項供己花用。
    理  由
一、訊據上訴人即被告丁○○坦承其有按月向巧悅公司收取如附
    表所示支票，分持向案外人龔美鳳、邱進英調現之事實，惟
    否認有何業務侵占犯行，辯稱：係良朋商行老闆黃進良委託
    其向他人調現，調得現金均交予黃進良云云。經查：
  (一)被告於93年2月間偕同良朋商行老闆黃進良前往巧悅公司，
    向楊吳靜香洽談交易及訂約，巧悅公司與良朋商行訂約後，
    均以支票結付每月貨款，票期為3個月，由被告負責收款，
    被告並向巧悅公司負責人楊吳靜香收取如附表所示支票5紙
    等情，業據被告坦承不諱，核與證人即巧悅公司負責人楊吳
    靜香於偵查中及原審、證人黃進良於原審證述情節相符，並
    有如附表所示支票影本、新竹國際商業銀行平鎮分行94年5
    月9日竹商銀平鎮字第114之1號函所附支票影本、合作金庫
    銀行中壢分行94年5月10日合金壢營字第0940002835號函所
    附支票影本附卷可參。此部分事實，堪以認定。
  (二)如附表所示巧悅公司支付良朋商行貨款之支票5紙，其中編
    號1、3、4、5之支票係由被告背書轉讓予龔美鳳，向龔美鳳
    調借現金，編號2之友票則由被告之妻雷瑞萍背書轉讓予案
    外人邱進英，向邱進英調借現金等情，除被告供承外，並經
    證人雷瑞萍於偵查中證稱：有一次巧悅公司之支票是透過其
    向朋友邱進英借的，拿到錢後就交予被告等語屬實，且有龔
    美鳳所提出連線郵局電腦託收票據收據附卷可佐。足見附表
    所示支票，均由被告持向他人調現，所得款現項亦由被告收
    取無訛。
  (三)被告雖辯稱所調得現金均交予黃進良云云，惟此為證人黃進
    良堅決否認，被告亦自承無黃進良收取調現款項之證據。如
    係證人黃進良請被告代向他人調現，依常情應由證人黃進良
    在支票背面背書以示負責，惟被告持附表之支票向他人調現
    時，係由被告或其妻雷瑞萍背書，若被告僅係代為調現，未
    獲任何利益，何須擔付支票未兌現時之清償責任。又良朋商
    行曾於93年2月間向國泰世華銀行借貸210萬元，自93年3 月
    8日至94年10月6日，均按期繳納貸款，有國泰世華銀行桃園
    分行94年10月12日（94）國世銀桃園字第0969號函暨放款帳
    戶明細在卷可佐（見原審卷一第194至207頁）；良朋商行於
    93年7月29日向玉山銀行貸款3百萬元，繳款情形均正常，有
    玉山銀行桃園分行94年8月10日玉桃園字第05080402號函所
    附良朋商行之貸款交易資料可稽（見原審卷一第46至49頁）
    ，足佐證人甲○○於原審證稱：良朋商行有向國泰銀行、玉
    山銀行貸款，用以擴充業務，借款後均有按期清償，並無其
    他私人借貸情形，而該商行於92、93年間之營運狀況良好等
    語；證人黃進良於原審證稱：其於93、94年間有向玉山銀行
    、國泰世華銀行貸款，良朋商行於93年間之營收狀況是獲利
    ，一個月淨賺約30、40萬元，並未虧損等語非虛，衡情尚無
    向外調現之必要。再被告收支平衡，手邊無餘錢，業據被告
    於本院供明在卷，被告既非財力雄厚身有積蓄之人，黃進良
    夫婦實無委請被告向外調現之可能。是被告所辯有違常情，
    亦無證據以實其說，不足採信。
  (四)綜上本件事證明確，被告所辯無非卸責之詞，不足採信，其
    犯行堪以認定。至被告聲請就被告及證人黃進良二人進行測
    謊鑑定，因待證事項已明，無鑑定之必要；其另聲請傳訊證
    人雷瑞萍、丙○○、乙○○，本院認與本案犯罪事實無直接
    關聯，亦無調查之必要。
二、核被告所為，係犯刑法第336條第2項之業務侵占罪。按刑法
    施行法增訂第1條之1規定：「中華民國94年1月7日刑法修正
    施行後，刑法分則編所定罰金之貨幣單位為新台幣。94 年1
    月7日刑法修正時，刑法分則編未修正之條文定有罰金者，
    自94年1月7日刑法修正施行後，就其所定數額提高為30 倍
    。但72年6月26日至94年1月7日新增或修正之條文，就其所
    定數額提高為3倍。」，並於95年7月1日施行。刑法第336條
    第2項之罰金刑部分，因上開包裹式修正之規定，應認亦隨
    同修正；惟比較新舊法，對被告並無利或不利，依刑法第2
    條第1項規定，適用行為時刑法第336條第2項論罪。被告連
    續多次侵占其所收取之巧悅公司貨款，時間緊接，方法相同
    ，觸犯構成要件相同之罪名，顯係基於概括犯意為之，應依
    刑法第56條之規定論以一罪，並加重其刑。又刑法第56 條
    連續犯之規定，亦於94年2月2日修正公布刪除，並於95年7
    月1日施行，被告之犯行，依修正刑法構成數罪併罰，依修
    正前刑法應論以連續犯一罪，依刑法第2條第1項規定，比較
    新、舊法結果，應適用較有利於被告之行為時法律即舊法論
    以連續犯（最高法院95年第8次刑事庭會議決議參照）。
三、原審審酌被告有詐欺及偽造文書前科，及其犯罪之動機及目
    的、為收取巧悅公司如附表所示貨款支票後，竟予侵占入己
    之手段、對良朋商行造成之損害暨被告犯罪後矢口否認犯行
    ，飾詞推託之態度等一切情狀，量處被告有期徒刑1年，認
    事、用法及量刑均適當。按行為後法律有變更者，依修正前
    刑法第2條第1項之規定，以適用裁判時法為原則，如行為時
    法有利於行為人，則例外適用行為時法；依修正刑法第2條
    第1項規定，以適用行為時法為原則，如裁判時法有利於行
    為人，則例外的適用裁判時法。本件原判決雖未及比較適用
    ，然上訴本院後，經比較新舊法，行為後之法律並非較有利
    於行為人，仍應適用行為時法，則原判決適用行為時法即無
    不當，自不構成撤銷之事由。被告執前詞提起上訴，為無理
    由，應予駁回。
據上論斷，應依刑事訴訟法第368條，判決如主文。
本案經檢察官柯麗鈴到庭執行職務
中    華    民    國    95    年    9    月    27    日
                  刑事第十三庭  審判長法  官 曾德水
                                      法  官 杜惠錦
                                      法  官 廖紋妤
以上正本證明與原本無異。
不得上訴。
                                      書記官 王增華
中    華    民    國    95    年    9    月    27    日
附錄：本案論罪科刑法條全文
修正前刑法第336條第2頁
對於業務上所持有之物，犯前條第一項之罪者，處6月以上5年以
下有期徒刑，得併科3千元以下罰金。
附表
┌─┬──────┬────┬──────┬─────┬──────┐
│編│票號        │發票人  │發票日      │票面金額  │付款人      │
│號│            │        │            │（新台幣）│            │
├─┼──────┼────┼──────┼─────┼──────┤
│1 │KK0000000號 │楊連寶  │93年5月30日 │164,700元 │合作金庫銀行│
│  │            │        │            │          │中壢分行    │
├─┼──────┼────┼──────┼─────┼──────┤
│2 │AA0000000號 │巧悅公司│93年6月30日 │245,600元 │新竹國際商業│
│  │            │        │            │          │銀行平鎮分行│
├─┼──────┼────┼──────┼─────┼──────┤
│3 │AA0000000號 │同上    │93年7月30日 │218,400元 │同上        │
├─┼──────┼────┼──────┼─────┼──────┤
│4 │AA0000000號 │楊吳靜香│93年8月30日 │130,700元 │新竹國際商業│
│  │            │        │            │          │銀行金陵分行│
├─┼──────┼────┼──────┼─────┼──────┤
│5 │AA0000000號 │同上    │93年9月30日 │88,000元  │同上        │
├─┴─┬────┴────┴──────┴─────┴──────┤
│總金額│847,400元                                                 │
└───┴─────────────────────────────┘


司法院資訊處製作；財團法人民間司法改革基金會備份。
